臺灣高等法院刑事判決
108年度上訴字第1662號
上  訴  人  
即  被  告  巫承祐


指定辯護人  本院公設辯護人郭書益
上  訴  人  
即  被  告  蔡尚哲




選任辯護人  陳士綱律師（審理期日無正當理由未到庭）
指定辯護人  本院公設辯護人郭書益
上列上訴人即被告等因違反槍砲彈藥刀械管制條例等案件，不服
臺灣新北地方法院107年度訴字第703號，中華民國108年3月27日
第一審判決（起訴案號：臺灣新北地方檢察署107年度偵字第366
5號、第3700號、第3701號、第3702號、第3703號、第3704號、
第8084號、107年度偵緝字第1706號），提起上訴，本院判決如
下：
    主    文
壹、乙○○部分
一、原判決關於乙○○共同犯非法持有可發射子彈具殺傷力之槍枝
    罪部分（含沒收）撤銷。
二、乙○○犯非法持有可發射子彈具殺傷力之槍枝罪，處有期徒刑
    肆年，併科罰金新臺幣叁萬元，罰金如易服勞役，以新臺幣
    壹仟元折算壹日。
三、其他上訴（乙○○共同犯恐嚇取財未遂罪部分）駁回。
貳、戊○○部分
一、原判決關於戊○○共同犯非法持有可發射子彈具殺傷力之槍枝
    罪部分（含沒收）撤銷。
二、戊○○犯非法持有可發射子彈具殺傷力之槍枝罪，累犯，處有
    期徒刑叁年拾月，併科罰金新臺幣伍萬元，罰金如易服勞役
    ，以新臺幣壹仟元折算壹日。
　　扣案之改造手槍壹支（槍枝管制編號0000000000號，含彈匣
    壹個）沒收。
三、其他上訴（戊○○共同犯恐嚇危害安全罪部分）駁回。
    犯罪事實
一、乙○○係金長暉所開設「紋人墨客刺青店」（位於新北市○○區
    ○○路000號，下稱刺青店）之員工。金長暉因與己○○有糾紛
    ，竟與黃顯鈞、李鈺緯、乙○○、蔡竣澔、熊新堯（金長暉、
    黃顯鈞、李鈺緯、蔡竣澔、熊新堯所涉恐嚇取財未遂犯行，
    均另由原審以108年度簡字第59號簡易判決處刑）共同為自
    己不法之所有，基於恐嚇取財之犯意聯絡，於民國106年5月
    27日13時30分許，一起前往由己○○之父親庚○○所開設之「福
    祥中藥行」（位於新北市○○區○○路00號1樓）。入內後李鈺
    緯先將店內之鐵捲門放下，乙○○將店內之監視器毀損（毀損
    部分，未據告訴），熊新堯於店外把風，黃顯鈞則持金長暉
    所有殺傷力不明之空氣短槍1支，抵住己○○之母親庚○○頭部
    ，並向庚○○恫嚇稱：「我是在地的，你是怎樣」等語，金長
    暉則要求庚○○交出己○○，並以己○○積欠其修車費為由，要求
    己○○支付新臺幣（下同）50萬元，此間庚○○乃撥打電話予己○○告知上情，致己○○、庚○○、庚○○3人恐其等之生命、身體
    安全遭受威脅而心生畏懼。嗣因在場庚○○之友人藉機離開報
    警，警員據報後立即前往「福祥中藥行」處理，乙○○等人始
    無法取得款項而未遂。
二、戊○○明知可發射子彈具有殺傷力之改造手槍，係政府管制之
    違禁物，不得無故持有，竟基於非法持有改造手槍之犯意，
    於106年7月間在上開刺青店，向身分不詳、綽號「小志」之
    人，取得具有殺傷力之改造手槍1支（下車A槍，槍枝管制編
    號0000000000號，含彈匣1個及子彈4顆〈無從認定具有殺傷
    力〉）而持有之，用以擔保「小志」所積欠戊○○5萬元之債務
    。
三、乙○○、戊○○於106年12月21日2時20分許、2時30分許，與夏
    浩庭及數名身分不詳之人，駕車前往丙○○所經營之「阿達力
    檳榔攤」（位於臺北市○○區○○路0段00號），接續由戊○○下
    車持A槍對空鳴槍1槍、2槍後，並由乙○○開車撞擊丁○○所有
    車號0000-00號自用小客車之駕駛座車門離去後（乙○○、戊○○所犯共同恐嚇危害安全、毀損犯行，各經原判決論以共同
    犯毀損罪1罪，並均量處有期徒刑4月，嗣經2人撤回上訴而
    確定，非本院審理範圍），因聽聞丙○○尋求吳傳斌、甲○○、
    丁○○等人欲前來報復，乙○○竟基於非法持有改造手槍之犯意
    ，於106年12月21日23時許，先向戊○○借用A槍1支（彈匣內
    剩餘子彈1顆），而與戊○○、夏浩庭及數名身分不詳之人（
    無從認定有未滿18歲之人），共同基於恐嚇危害安全之犯意
    聯絡，於隔（22）日4時12分許，由乙○○駕駛車號不詳之白
    色三菱廠牌自用小客車，搭載戊○○、夏浩庭，與其餘眾人一
    同前往「阿達力檳榔攤」，由其中身分不詳之人點燃信號彈
    發出紅色火光，以及另由有身分不詳之人下車持刀械棍棒敲
    打該檳榔攤之鐵門，造成該檳榔攤鐵門凹陷而致令不堪使用
    （毀損部分未據告訴）。隨後再由乙○○接續上開恐嚇危害安
    全之犯意聯絡，由乙○○持A槍自駕駛座下車並對空鳴槍1槍，
    以此加害生命、身體之事，使在檳榔攤內之丙○○、吳傳斌、
    甲○○、丁○○等人心生畏懼，致生危害於生命、身體之安全。
　　嗣於107年1月16日17時許，經警於上開「刺青店」搜索扣得
    A槍1支等物。
四、案經己○○、丙○○、丁○○訴由新北市政府警察局永和分局報告
    臺灣新北地方檢察署檢察官偵查起訴。
    理    由
壹、程序部分：
一、審判範圍：
　　上訴人即被告乙○○、戊○○因違反槍砲彈藥刀械管制條例等案
    件，經檢察官提起公訴，第一審判決被告乙○○共同犯恐嚇取
    財未遂罪（即原判決事實欄一）、共同犯毀損罪（即原判決
    事實欄二之㈠）、共同犯非法持有槍枝罪（即原判決事實欄
    二之㈡）；被告戊○○共同犯毀損罪（即原判決事實欄二之㈠）
    、共同犯恐嚇危害安全罪（即原判決事實欄二之㈡）、共同
    犯非法持有槍枝罪（即原判決事實欄二之㈠、㈡）。被告乙○○
    、戊○○不服，均提起上訴，嗣於本院審理時均撤回共同犯毀
    損罪部分（即原判決事實欄二之㈠）之上訴，有撤回上訴聲
    請書在卷可稽（本院卷第474、476頁）。因此，本院審理範
    圍，不包括已撤回上訴之此部分。
二、證據能力之說明：
(一)按被告之自白，非出於強暴、脅迫、利誘、詐欺、疲勞訊問
    、違法羈押或其他不正之方法，且與事實相符者，得為證據
    。刑事訴訟法第156條第1項定有明文。查被告乙○○之上訴理
    由狀固主張其偵查中之自白，係為交保而自白，無證據能力
    云云（本院卷第74、76頁），惟並未具體指出其上開自白有
    何欠缺任意性或與事實不符之處（與事實相符之認定，詳後
    述）；嗣被告乙○○及其辯護人，則均未爭執上開偵訊時自白
    之證據能力（本院卷第464頁），本院亦查無明顯事證顯示
    上述自白係出於法所禁止之不正方法，並參酌相關證據，認
    被告乙○○於偵訊時之自白與事實相符者，有證據能力。
(二)按被告以外之人於偵查中向檢察官所為之陳述，除顯有不可
    信之情況者外，得為證據，刑事訴訟法第159條之1第2項定
    有明文。查被告乙○○於上訴理由狀固爭執證人即被告戊○○於
    偵訊所為證述之證據能力（本院卷第82頁），惟並未指出上
    開證述有何顯不可信之情況；而本判決所引證人戊○○於偵訊
    所為之證述，經依法具結，且被告乙○○及其辯護人嗣於準備
    程序亦同意有證據能力（本院卷第184-185頁），並經原審
    傳喚戊○○到庭使被告乙○○對質詰問（訴卷一第391-396頁）
    、本院於審理期日提示而合法調查（本院卷第454-455頁）
    ，是證人戊○○於偵查中經具結之證述，於認定被告乙○○之犯
    罪事實，有證據能力，得為本案之證據資料。
(三)本判決所引用之其餘供述、非供述證據，檢察官、被告乙○○
    、戊○○及其等之辯護人，均同意有證據能力（本院卷第180-
    192頁），且經本院於審理期日提示予當事人而為合法調查
    （本院卷第447-464頁），本院審酌上開證據資料製作及取
    得之情況，並無違背法定程序或其他不得作為證據之情形，
    以之作為證據應屬適當，認均有證據能力。
貳、認定犯罪事實所憑之證據及理由：
一、被告乙○○共同犯恐嚇取財未遂罪（犯罪事實欄一）、被告戊○○犯非法持有改造手槍罪（犯罪事實欄二）、共同犯恐嚇危
    害安全罪（犯罪事實欄三）部分：
    上開犯罪事實，迭據被告乙○○、戊○○於偵訊、原審及本院審
    理時坦承不諱，且有附表「認定犯罪事實所憑證據」欄所示
    之證據資料在卷可佐，足認被告乙○○、戊○○上開任意性之自
    白與事實相符，可以採信。從而，此部分之事證均屬明確，
    被告乙○○、戊○○之犯行皆可認定，俱應依法論科。　　
二、被告乙○○犯非法持有改造手槍罪及共同犯恐嚇危害安全罪（
    犯罪事實欄三）部分：
(一)訊據被告乙○○固不否認與戊○○、夏浩庭及數名身分不詳之人
    ，共同基於恐嚇危害安全之犯意聯絡，於106年12月22日4時
    12分許，由乙○○駕駛車號不詳之白色三菱廠牌自用小客車，
    搭載戊○○、夏浩庭，與其餘眾人一同前往「阿達力檳榔攤」
    ，由其中身分不詳之人點燃信號彈發出紅色火光，以及另由
    有身分不詳之人下車持刀械棍棒敲打該檳榔攤之鐵門，造成
    該檳榔攤鐵門凹陷。隨後再由乙○○持「槍」自駕駛座下車並
    對空鳴槍1槍，以此加害生命、身體之事，使在檳榔攤內之
    丙○○、吳傳斌、甲○○、丁○○等人心生畏懼，致生危害於生命
    、身體之安全；另於107年1月16日17時許，經警於上開「刺
    青店」搜索扣得戊○○所有之A槍1支等物，而扣案之A槍經鑑
    定結果認具殺傷力等事實；惟矢口否認其用以對空鳴槍之槍
    枝為具殺傷力之A槍，並辯稱：我當時持有的槍枝，不是扣
    案的那支，是道具槍，沒有殺傷力的云云（本院卷第178頁
    ）。辯護人則辯護略以：被告乙○○與戊○○於上開時地，係分
    別持有不同之槍枝，被告乙○○對空鳴槍時，所使用之槍枝，
    並非扣案之A槍，而係道具槍等詞（本院卷第179頁）。
(二)被告乙○○辯以前詞，是此部分有應釐清者，即為：乙○○當時
    持以對空鳴槍之槍枝，是否為具殺傷力之A槍（即戊○○所有
    經扣案具殺傷力之改造手槍）。經查：
  ⒈證人即被告戊○○於偵訊時證稱：106年12月21日2時20分許，
    我跟乙○○有到「阿達力檳榔攤」，我下車就對空鳴槍3槍，
    在刺青店扣到的槍是我的，就是去北投（即「阿達力檳榔攤
    」）開槍的那把槍。隔天（即12月22日）我跟乙○○有再開另
    一臺白色三菱的車去，一樣是乙○○開車，「乙○○有開1槍，
    是拿我的槍開」，槍內總共4發子彈，都打完了等語（第366
    5號偵卷一第347-351頁），亦即被告戊○○於12月21日2時許
    將A槍攜出時，彈匣內原有4顆子彈，被告戊○○到達「阿達力
    檳榔攤」，係由其對空鳴槍3槍；隔（22）日4時許，再由被
    告乙○○持該A槍，對空鳴槍1槍，用畢彈匣內4發子彈後返還
    戊○○，嗣經警於刺青店內扣得該A槍。
  ⒉被告乙○○於偵訊時供承：106年12月22日4時許，夏浩庭、我、老鼠、戊○○、還有其他人，再去一次「阿達力檳榔攤」，到現場看到有人拉信號彈，有人下車，拿棍棒砸檳榔攤，砸完後，「由我開槍」。「我開完槍後，槍內沒有子彈」。我在前1日晚上23時跟戊○○「借槍」，22日開完槍後，我就把槍放回店裡。是我跟戊○○講，想要讓大家知道我自己也很會開槍，才由我開槍。我開完槍後在外面晃了一陣子才回到店（即刺青店）裡面，並把槍放在店裡面，我承認持有槍枝罪等語（第3665號偵卷一第363-365頁），亦即，被告乙○○在12月21日23時許，先向被告戊○○借用A槍（彈匣內僅餘1顆子彈）後，隔（22）日，其2人共同駕車再次前往「阿達力檳榔攤」，由被告乙○○持A槍對空鳴槍1槍後，將該槍內僅餘之1顆子彈用畢後，再將A槍放回刺青店返還被告戊○○，即所述與被告戊○○上開證述情節一致，毫無齟齬。
  ⒊原審勘驗106年12月22日4時30分0秒起之現場錄影畫面，結果略以：「
　　於畫面時間04:41:28，前方白色轎車的駕駛（乙○○）打開車門，站在駕駛座旁，其穿著長袖上衣，胸口白色，袖子黑色。其探出身子後隨即高舉右手，接著便看到有亮光和火花從其右手掌處中噴出。接著該駕駛立刻坐回車內。
　　乙○○打開車門下車開槍的同一時間，副駕駛座有一全身黑色的男子（戊○○）也開門走下車，似乎作勢要開槍，但無法擊發，其彎下身子作出疑似拉滑套或重插彈匣的行為數次仍無法排除故障，遂放棄開槍跑回副駕駛座。」（訴卷一第293-294頁）。
　　觀之上開勘驗結果，與被告乙○○及證人戊○○上開供證述情節
    相符，亦即12月22日在「阿達力檳榔攤」「成功」對空鳴槍
    1槍之人，確實是被告乙○○，而非被告戊○○；且在被告乙○○
    開槍之同一時間，被告戊○○固然另持1把槍枝作勢開槍，但
    因故障而無法「成功」擊發。則綜合被告乙○○及證人戊○○之
    上開供證述，顯然最後將A槍內所餘之1發子彈成功擊發之人
    ，確為被告乙○○無誤。　　
  ⒋該A槍之握把以及扳機上所採集之DNA-STR均與被告乙○○之DNA-STR主要型別相符，有新北市政府警察局107年5月24日新北警鑑字第1071003612號鑑驗書在卷可憑（第8084號偵卷第707-708頁），益徵最後持有A槍、壓扣其板機擊發者，應為被告乙○○，且此情確與上開現場錄影畫面、被告乙○○、戊○○上開供證述情節相符，足認被告乙○○前揭不利於己之任意性自白與事實相符，可以採信。
(三)另此部分之犯罪事實，亦有附表編號二所示之證據資料可以佐證，足認被告乙○○此部分之非法持有改造手槍罪及共同犯恐嚇危害安全罪之犯行明確，可以認定，應依法論科。
(四)至於，證人即被告戊○○嗣於原審審理時雖改口證稱：我不曉得乙○○於106年12月22日帶到現場的槍是怎麼來的，我自己身上有帶1把槍云云（訴卷一第392、395頁）。然證人戊○○於偵訊時已明確證稱「乙○○有開1槍，是拿我的槍開，槍內總共4發子彈，都打完了」等語，顯與其於原審審理時之證述矛盾，並與被告乙○○於偵查時之自白不符，已難輕信。觀之證人戊○○於原審交互詰問時，不斷迴避檢察官之問題，以「當天很黑」等語模糊其詞，後以「不知道乙○○有帶槍」解釋（訴卷一第392頁），反觀其於偵訊時對於被告乙○○如何持槍、開槍以及開槍後如何處理該改造手槍，均有明確、清楚之證述，足徵證人戊○○於原審審理時之證述，明顯有意迴護被告乙○○，為本院所不可採。況被告戊○○亦未於本院審理時主張其於偵查時供述之內容係遭不正訊問（本院卷第464頁），則證人戊○○既於原審審理時無法說明其為何陳述有如此矛盾之情形，兩相比較下，證人戊○○於偵查中所為前開證述，距離案發時間較近，衡情較無機會與時間考量利害關係，且核與被告乙○○於偵查中自白相符，並無瑕疵可指，顯較其於原審審理時之上開翻異之證述可信，此無從作為有利於被告乙○○之認定。
叁、論罪部分：　
一、犯罪事實欄一部分：
(一)被告乙○○行為後，刑法第346條第1項規定，於108年12月25
    日修正公布施行、同年月27日生效，修正後之規定，將法定
    刑中罰金之刑度，由「銀元1千元」調整為「新臺幣3萬元」
    ，修正後之規定，僅係依刑法施行法第1條之1第2項本文規
    定，予以載明使之明確，刑度並未變更，對被告乙○○而言，
    並無有利、不利之比較適用問題，應逕行適用裁判時法即修
    正後之刑法第346條第1項規定。
(二)核被告乙○○所為，係犯現行刑法第346條第3項、第1項恐嚇
    取財未遂罪。其著手於犯罪行為之實行而不遂，為未遂犯，
    爰依刑法第25條第2項規定，按既遂犯之刑減輕之。被告乙○○與共犯金長暉、黃顯鈞、李鈺緯、蔡竣澔、熊新堯等人間
    ，有犯意聯絡及行為分擔，為共同正犯。
二、犯罪事實欄二、三部分：
(一)新舊法比較：
　⒈被告戊○○、乙○○行為後，槍砲彈藥刀械管制條例第7條、第8
    條均於109年6月10日修正公布施行，並於同年月12日生效。
    修正前槍砲彈藥刀械管制條例第8條第1項、第4項規定：「
    未經許可，製造、販賣或運輸鋼筆槍、瓦斯槍、麻醉槍、獵
    槍、空氣槍或第4條第1項第1款所定其他可發射金屬或子彈
    具有殺傷力之各式槍砲者，處無期徒刑或5年以上有期徒刑
    ，併科新臺幣1千萬元以下罰金。未經許可，持有、寄藏或
    意圖販賣而陳列第1項所列槍枝者，處3年以上10年以下有期
    徒刑，併科新臺幣7百萬元以下罰金。」修正後同法第7條第
    1項、第4項規定：「未經許可，製造、販賣或運輸制式或非
    制式火砲、肩射武器、機關槍、衝鋒槍、卡柄槍、自動步槍
    、普通步槍、馬槍、手槍或各類砲彈、炸彈、爆裂物者，處
    無期徒刑或7年以上有期徒刑，併科新臺幣3千萬元以下罰金
    。未經許可，持有、寄藏或意圖販賣而陳列第1項所列槍砲
    、彈藥者，處5年以上有期徒刑，併科新臺幣1千萬元以下罰
    金。」及第8條第1項、第4項規定：「未經許可，製造、販
    賣或運輸制式或非制式鋼筆槍、瓦斯槍、麻醉槍、獵槍、空
    氣槍或第4條第1項第1款所定其他可發射金屬或子彈具有殺
    傷力之各式槍砲者，處無期徒刑或5年以上有期徒刑，併科
    新臺幣1千萬元以下罰金。未經許可，持有、寄藏或意圖販
    賣而陳列第1項所列槍砲者，處3年以上10年以下有期徒刑，
    併科新臺幣7百萬元以下罰金。」且依上述條文之修正說明
    ，係為使違法槍砲之管制作為更臻嚴密，並遏阻非制式槍砲
    氾濫情形，以確保人民之生命、身體、自由及財產安全，使
    特定類型槍砲之管制範圍明確及於所有具殺傷力之制式及非
    制式槍砲。因此，修正後持有、寄藏或意圖販賣而陳列「非
    制式手槍」，應適用槍砲彈藥刀械管制條例第7條第4項之規
    定，且法定刑由修正前同法第8條第4項所定之「3年以上10
    年以下有期徒刑，併科新臺幣7百萬元以下罰金」，提高為
    修正後同法第7條第4項之「5年以上有期徒刑，併科新臺幣1
    千萬元以下罰金」，經比較新舊法之結果，修正後之規定並
    未較有利於被告戊○○、乙○○，依刑法第2條第1項前段規定，
    應適用行為時即修正前槍砲彈藥刀械管制條例第8條第4項規
    定。
　⒉被告乙○○、戊○○行為後，刑法第305條規定，亦於108年12月2
    5日修正公布施行、同年月27日生效，修正後之規定，將法
    定刑中罰金之刑度，由「銀元300元」調整為「新臺幣9千元
    」，修正後之規定，僅係依刑法施行法第1條之1第2項本文
    規定，予以載明使之明確，刑度並未變更，對被告2人而言
    ，並無有利、不利之比較適用問題，應逕行適用裁判時法即
    修正後之刑法第305條規定。
(二)罪名：　
  ⒈核被告戊○○所為，係犯修正前槍砲彈藥刀械管制條例第8條第
    4項之未經許可持有可發射子彈具殺傷力之改造手槍罪、現
    行刑法第305條恐嚇危害安全罪。
　⒉核被告乙○○就犯罪事實三所為，係犯現行刑法第305條恐嚇危
    害安全罪、修正前槍砲彈藥刀械管制條例第8條第4項之未經
    許可持有可發射子彈具殺傷力之改造手槍罪。
(三)被告乙○○、戊○○就上述恐嚇危害安全罪之犯行，有犯意聯絡
    、行為分擔，為共同正犯。
(四)罪數：
　⒈按持有之繼續，為行為之繼續，亦即一經持有，罪已成立，
    但其完結須繼續至持有行為終了時為止，均論為一罪，是被
    告戊○○自106年7月間某日起至107年1月16日為警查獲止（扣
    除106年12月21日23時許至隔（22）日，借予乙○○之期間）
    ，非法持有具殺傷力之改造手槍，應僅論以繼續犯一罪。　
　⒉被告乙○○恐嚇危害安全罪及非法持有改造手槍罪，有一行為
    觸犯2罪名之想像競合犯之裁判上一罪關係，應依刑法第55
    條規定，從一重之非法持有改造手槍罪處斷。
三、被告乙○○就所犯共同恐嚇取財未遂罪、非法持有改造手槍罪
    ；被告戊○○就所犯非法持有改造手槍罪、共同恐嚇危害安全
    罪，均犯意各別，行為互殊，各應分論併罰。
四、刑之加重：
　　被告戊○○前因違反槍砲彈藥刀械管制條例案件，經臺灣新北
    地方法院以106年度簡字第425號判決判處有期徒刑2月確定
    ，於106年6月27日易科罰金執行完畢，有其前案紀錄表在卷
    可稽，其於受徒刑執行完畢後，5年以內故意再犯本案均為
    有期徒刑以上之罪，俱為累犯。爰依司法院釋字第775號解
    釋意旨，審酌被告戊○○上開前案之犯罪類型（非法持有刀械
    ）、執行完畢日距本案犯罪時間、惡性程度及刑罰反應力等
    一切情狀，認加重本案各罪之法定最低本刑，仍與其行為之
    罪責相當，爰依刑法第47條第1項規定，各加重其刑。
肆、上訴駁回、撤銷改判及量刑理由：
一、被告乙○○所犯共同恐嚇取財未遂罪、被告戊○○所犯共同恐嚇
    危害安全罪部分，被告乙○○、戊○○上訴均指摘原判決量刑過
    重。惟按量刑輕重，係屬事實審法院得依職權自由裁量之事
    項，苟已以行為人之責任為基礎，並斟酌刑法第57條各款所
    列情狀而未逾越法定刑度，如無偏執一端，致明顯失出失入
    情形，並具妥當性及合目的性，符合罪刑相當原則，即不得
    遽指為違法，且在同一犯罪事實與情節，如別無其他加重或
    減輕之原因，下級審量定之刑，亦無過重或失輕之不當情形
    ，則上級審法院對下級審法院之職權行使，原則上應予尊重
    。查原判決考量被告乙○○僅因金長暉與告訴人己○○有債務糾
    紛，即聚眾前往「福祥中藥行」為恐嚇取財犯行，雖未能取
    得財物，所為仍使告訴人及其家人恐懼害怕，依其情節，所
    生危害不輕，惟考量其與告訴人己○○和解，因而量處有期徒
    刑4月，尚屬妥適，且無違反罪刑相當原則，被告乙○○上訴
    後量刑因子並未改變，其請求從輕量刑，並無理由。被告戊○○共同犯恐嚇危害安全罪部分，原判決考量其僅因替朋友出
    面，即與眾人持信號彈、槍枝前往「阿達力檳榔攤」點燃信
    號彈、開槍警告，對社會治安造成相當之危害，惟考量其與
    告訴人丙○○等人和解之犯後態度，因而量處有期徒刑4月，
    亦屬妥當，並未違反罪刑相當原則，被告戊○○上訴後量刑因
    子亦未改變，其請求從輕量刑，並無理由。
二、被告乙○○、戊○○所犯非法持有改造手槍罪部分，原判決認被
    告乙○○、戊○○罪證明確，予以論罪科刑，固非無見。惟查：
(一)犯罪事實二部分，被告戊○○係單獨非法持有改造手槍，並無
    與乙○○共同持有之犯意聯絡或行為分擔；犯罪事實三部分，
    被告乙○○係於106年12月21日23時許，向被告戊○○借用A槍，
    使用於隔（22）日至「阿達力檳榔攤」對空鳴槍1槍，其借
    用至返還A槍之期間，係單獨持有A槍，並無證據足認其有與
    被告戊○○共同持有之意思，難認其與被告戊○○間，有共同持
    有A槍之犯意聯絡及行為分擔，原判決論以被告2人為非法持
    有改造手槍之共同正犯，且被告乙○○返還A槍予戊○○後，對A
    槍已無處分權，原判決仍對被告乙○○諭知沒收A槍，均有未
    洽。
(二)按量刑之輕重，固屬事實審法院得依職權自由裁量之事項，
    惟仍應受比例原則及公平原則之限制，以符罪刑相當之原則
    ，否則其判決即非適法。就犯罪事實三部分，被告乙○○僅向
    被告戊○○借用A槍2日（自106年12月21日23時許至隔日用畢
    後返還），期間用以對空鳴槍1槍而犯恐嚇危害安全罪，而
    被告戊○○持有A槍之期間及持以犯罪之情節，顯較被告乙○○
    為嚴重，被告乙○○雖否認非法持有改造手槍之犯行，惟並無
    證據證明其虛構不實情節，應認尚屬其辯護權之行使，要難
    據此從重量刑，原判決量處被告乙○○有期徒刑4年6月，併科
    罰金5萬元，固因評價想像競合犯之輕罪即共同恐嚇危害安
    全罪，而量處稍重之刑，但相較於被告戊○○所量處之刑（非
    法持有改造手槍罪：有期徒刑3年10月，併科罰金5萬元；共
    同恐嚇危害安全罪，有期徒刑4月），尚嫌過重，而有違比
    例原則、平等原則及罪刑相當原則，被告乙○○上訴否認非法
    持有改造手槍之犯行雖無理由，惟原判決既有上開可議之處
    ，自應由本院將原判決之此部分撤銷改判。
(三)爰以行為人之責任為基礎，審酌被告乙○○借用而持有戊○○之
    改造手槍，並為恐嚇危害安全之犯行，查獲後僅坦承犯恐嚇
    危害安全罪之犯行，而否認犯非法持有改造手槍罪犯行之犯
    後態度（此乃其辯護權之行使，本院並未予加重量刑，惟相
    較於戊○○坦承犯行之態度，自不得在量刑上予以減輕）；被
    告戊○○非法持有改造手槍後，另為恐嚇危害安全之犯行，且
    為警查獲後始終坦承全部犯行，態度尚可；衡以被告乙○○、
    戊○○均與告訴人丙○○達成和解，有和解書在卷可憑（訴卷一
    第447-448頁）；兼衡其等之犯罪動機、目的、手段，及被
    告乙○○自述：未婚，從事服務業，家庭經濟狀況不太好，被
    告戊○○自述：未婚，家庭正常，目前在火鍋店工作等語（本
    院卷第471頁），暨被告乙○○為大學肄業，被告戊○○為高職
    畢業（訴卷一第95、107頁）之智識程度等一切情狀，分別
    量處如主文壹之二、貳之二所示之刑，並就罰金刑部分，分
    別諭知易服勞役之折算標準。
伍、沒收部分：
    被告戊○○所有經扣案之改造手槍1支（槍枝管制編號0000000
    000號，含彈匣1個），為違禁物，不問屬於被告與否，應依
    刑法第38條第1項規定宣告沒收，並於對之有處分權之被告
    戊○○主文項下諭知沒收。
陸、不另為無罪諭知部分：
一、公訴意旨另以：前揭犯罪事實二、三所載，被告乙○○、戊○○
    持有上開A槍之同時，亦持有具殺傷力之子彈4顆（即戊○○對
    空鳴槍3槍、被告乙○○對空鳴槍1槍，所使用之子彈共4顆）
    。因認被告戊○○就犯罪事實二、被告乙○○就犯罪事實三之犯
    行，分別涉犯槍砲彈藥刀械管制條例第12條第4項之持有子
    彈罪嫌。
二、惟按犯罪事實應依證據認定之，無證據不得認定犯罪事實；
    又不能證明被告犯罪或其行為不罰者，應諭知無罪之判決，
    刑事訴訟法第154條第2項、第301條第1項分別定有明文。公
    訴意旨認被告戊○○、乙○○以A槍擊發之4顆子彈，均具有殺傷
    力，固經被告戊○○於偵訊時自承：我於106年12月21日對空
    鳴槍3槍，乙○○於106年12月22日持槍對空鳴槍1槍等語（第3
    701號偵卷第21-23頁），被告乙○○於偵訊時供承：我於106
    年12月22日下車開1槍等語（第3665號偵卷一第363-365頁）
    ；然並無證據證明上述經擊發之4顆子彈具殺傷力，自不得
    逕認被告乙○○、戊○○另有非法持有具殺傷力子彈之犯行，此
    部分本應為無罪之諭知，惟檢察官認此部分與被告乙○○、戊○○上開非法持有改造手槍罪部分，有想像競合犯之裁判上一
    罪關係，爰均不另為無罪之諭知。
據上論斷，應依刑事訴訟法第368條、第369條第1項前段、第364
條、第299條第1項前段、第301條第1項（依刑事判決精簡原則，
僅記載程序法條），判決如主文。
本案經檢察官李宗翰提起公訴，檢察官鄭堤升到庭執行職務。
中　　華　　民　　國　　109 　年　　8 　　月　　25　　日
                  刑事第十三庭  審判長法  官  王國棟
                                      法  官  許永煌
                                      法  官  曹馨方
以上正本證明與原本無異。
恐嚇取財未遂罪、恐嚇危害安全罪部分，均不得上訴。
非法持有槍枝罪部分，如不服本判決，應於收受送達後20日內向
本院提出上訴書狀，其未敘述上訴之理由者並得於提起上訴後20
日內向本院補提理由書（均須按他造當事人之人數附繕本）「切
勿逕送上級法院」。
                                      書記官　游秀珠
中　　華　　民　　國　　109 　年　　8 　　月　　25　　日
附錄：本案論罪科刑法條全文
中華民國刑法第346條
意圖為自己或第三人不法之所有，以恐嚇使人將本人或第三人之
物交付者，處6月以上5年以下有期徒刑，得併科3萬元以下罰金
。
以前項方法得財產上不法之利益或使第三人得之者，亦同。
前二項之未遂犯罰之。

中華民國刑法第305條
以加害生命、身體、自由、名譽、財產之事恐嚇他人，致生危害
於安全者，處2年以下有期徒刑、拘役或9千元以下罰金。

修正前槍砲彈藥刀械管制條例第8條
未經許可，製造、販賣或運輸鋼筆槍、瓦斯槍、麻醉槍、獵槍、
空氣槍或第4條第1項第1款所定其他可發射金屬或子彈具有殺傷
力之各式槍砲者，處無期徒刑或5年以上有期徒刑，併科新臺幣1
千萬元以下罰金。
未經許可，轉讓、出租或出借前項所列槍枝者，處5年以上有期
徒刑，併科新臺幣1千萬元以下罰金。
意圖供自己或他人犯罪之用，而犯前二項之罪者，處無期徒刑或
7年以上有期徒刑，併科新臺幣1千萬元以下罰金。
未經許可，持有、寄藏或意圖販賣而陳列第1項所列槍枝者，處3
年以上10年以下有期徒刑，併科新臺幣7百萬元以下罰金。
第1項至第3項之未遂犯罰之。
犯第1項、第2項或第4項有關空氣槍之罪，其情節輕微者，得減
輕其刑。
附表：
編號 犯罪事實欄 認定犯罪事實所憑證據 原判決之罪名及宣告刑 一 一 ㈠被告乙○○自白（第3665號偵卷一第359-365頁、訴卷一第284、440頁；訴卷二第31頁）。 ㈡證人即告訴人己○○偵訊證述（第8084號偵卷第255-258、262頁）、證人即被害人庚○○（同上卷第261-262頁）、庚○○於偵查時證述（同上卷第259-262頁）。 ㈢臺北市政府警察局（下略）刑事警察大隊小隊長卓昱峰106年7月2日偵查報告（第4211號他卷第4-5頁）。 ㈣庚○○之106年7月12日指認犯罪嫌疑人紀錄表（第8084號偵卷第251-253頁） ㈤庚○○遭恐嚇取財、毀損案現場照片20張（第4427號他卷第27-36頁）。 ㈥福祥中藥行店內監視器錄影畫面翻拍照片26張（第8084號偵卷第483-495頁）。 ㈦福祥中藥行店內監視器錄影畫面翻拍照片4張（第4211號他卷第12頁及反）。 ㈧「福祥中藥行」刑案現場示意圖（第8084號偵卷第481頁）。 ㈨「福祥中藥行」現場照片14張（第4427號他卷第159-165頁）。 （原判決主文-維持） 乙○○共同犯恐嚇取財未遂罪，處有期徒刑肆月，如易科罰金，以新臺幣壹仟元折算壹日。 二 二、三  ㈠被告乙○○之自白（第3665號偵卷一第359-365頁；訴卷一第284、440頁；訴卷二第31頁）。 ㈡被告戊○○之自白(第3665號偵卷一第347-351頁；訴卷一第245、440頁；訴卷二第31頁）。 ㈢證人吳傳斌於偵查時證述（第3665號偵卷二第26-27頁）、證人甲○○於偵查時證述（第4427號他卷第491-494、497頁）、證人即告訴人丁○○於偵查時證述（第4427號他卷第495-497頁）、證人即告訴人丙○○於偵查時證述（第2411號偵卷第113-115頁；第3665號偵卷二第23-28頁）。 ㈣丙○○遭毀損、恐嚇案現場監視器錄影畫面翻拍照片35張（第8084號偵卷第505-522頁）。 ㈤丙○○遭毀損、恐嚇案檳榔攤現場照片14張（第8084號偵卷第523-529頁）。 ㈥甲○○所繪阿達力檳榔攤位置圖（第4427號他卷第503頁）。 ㈦北投分局石牌派出所警員藍元邦107年2月12日職務報告（第3665號偵卷二第39頁）。 ㈧新北市政府警察局（下略）永和分局106年12月29日扣押筆錄及扣押物品目錄表（擊發後彈殼1顆，第8084號偵卷第289-293頁）。 ㈨永和分局107年1月16日搜索扣押筆錄及扣押物品目錄表（改造手槍1支，第8084號偵卷第379-383頁）。 ㈩內政部警政署刑事警察局107年3月15日刑鑑字第1070013522號鑑定書（認係改造手槍，由仿半自動手槍製造之槍枝，換裝土造金屬槍管而成，擊發功能正常，可供擊發適用子彈使用，認具殺傷力，第3665號偵卷二第67-69頁）。 刑事案件證物採驗紀錄表、107年5月24日新北警鑑字第1071003612號鑑驗書（改造手槍握把及扳機上，檢出DNA-STR主要型別，與乙○○之DNA-STR型別相符，第8084號偵卷第705、707-708頁）。 （原判決主文-撤銷） 乙○○共同犯非法持有可發射子彈具有殺傷力之槍枝罪，處有期徒刑肆年陸月，併科罰金伍萬元，罰金如易服勞役，以新臺幣壹仟元折算壹日。 扣案之改造手槍壹支（槍枝管制編號0000000000號，含彈匣壹個）沒收。    （原判決主文-維持） 戊○○共同犯恐嚇危害安全罪，累犯，處有期徒刑肆月，如易科罰金，以新臺幣壹仟元折算壹日。 （原判決主文-撤銷） 戊○○共同犯非法持有可發射子彈具有殺傷力之槍枝罪，累犯，處有期徒刑叁年拾月，併科罰金伍萬元，罰金如易服勞役，以新臺幣壹仟元折算壹日。 扣案之改造手槍壹支（槍枝管制編號0000000000號，含彈匣壹個）沒收。